臺灣臺北地方法院民事判決　　　　93年度重訴字第733號
原　　　告　甲○○
即反訴被告
訴訟代理人　陳麗真律師
被　　　告　慶豐商業銀行股份有限公司
即反訴原告
法定代理人　戊○○
訴訟代理人　乙○○
當事人間債務人異議之訴事件，本院於民國93年1月17日言詞辯
論終結，判決如下：
    主  文
確認兩造間新台幣陸佰參拾萬陸仟柒佰肆拾柒元之債權不存在。
原告其餘之訴駁回。
訴訟費用由被告負擔二分之一，餘由被告負擔。
反訴原告之訴及假執行之聲請均駁回。
反訴訴訟費用由反訴原告負擔。
    事實及理由
壹、本訴部分
一、原告起訴主張：被告主張因民國81年4月13日訴外人丁○○
    向被告借款並由原告任該筆借款之連帶保證人，嗣因訴外人
    丁○○未依消費借貸契約書所約定之期限繳付本息，因而向
    本院聲請支付命令民事裁定。因原告未曾簽立被告所主張之
    消費借貸契約書，該消費借貸契約書上關於原告之簽名、印
    文皆非真正，且消費借貸契約書上及支付命令裁定聲請書上
    所載原告之住址為「台北縣新店市○○街二二四巷一號」非
    原告住所地，因而直至本院民事執行處以93年度執字第
    11402二號清債務強制執行事件查封扣押原告於銀行之存款
    ，原告始知上開情事。原告未為訴外人丁○○向被告借款之
    連帶保證人，因而原告無對被告清償借款之義務，且系爭支
    付命令因於核發後三個月內未送達原告而失其效力，原告自
    得據強制執行法第14條第1項規定提起債務人異議之訴，訴
    請撤銷93執字第11402號清償債務強制執行程序，並依民事
    訴訟法第247條第1項訴請確認兩造間6,306,743元之債權不
    存在等語。
二、被告辯稱：
（一）被告係按貸款申請書借款人丁○○所填載之服務單位地址
      聲請核發支付命令，送達證書上確實係由台北縣花卉園藝
      業職業公會所收受，因借款人丁○○（原告之配偶）係該
      公會之負責人，故送達證書上之印章雖為公會，自當應認
      其為丁○○收受，又丁○○係原告之配偶即合於上開同居
      人之要件，則原告支付命令之送達，自屬合法。
（二）借據上連帶保證人之簽名、印文確係原告所為，原告自應
      負連帶保證之責。
（三）原告主張與債務人異議之訴之要件不符。原告空言否認其
      為系爭借款之連帶保證人，顯非於執行名義成立後所生消
      滅或妨礙債權人請求之事由，自不得主張撤銷強制執行程
      序。異議事由係在既判力基準點以前已存在而未主張，已
      生失權效，不得另訴主張。
      爰聲明請求駁回原告之訴等語。
三、兩造不爭執之事實：
（一）被告主張因81年4月13日訴外人丁○○向被告借款並由原
      告任該筆借款之連帶保證人，嗣因訴外人丁○○未依消費
      借貸契約書所約定之期限繳付本息，因而向本院聲請支付
      命令民事裁定。
（二）被告對原告取得本院83年促字第5493號支付命令及確定證
      明書之執行名義，並於85年向本院聲請就拍賣抵押物不足
      額部分換發債權憑證，且向本院民事執行處以93年度執字
      第11402號清償債務強制執行事件查封扣押原告於銀行之
      存款。
四、按執行名義成立後，有消滅或妨礙債權人請求之事由發生，
    或執行名義無確定判決同一之效力者，於執行名義成立前，
    如有債權不成立或消滅或妨礙債權人請求之事由發生，債務
    人始得於強制執行程序終結前提起異議之訴，此觀強制執行
    法第十四條第一項、第二項之規定自明，若執行名義並未成
    立，債權人竟聲請對債務人強制執行，而侵害債務人之權利
    ，僅係債務人得否依同法第十二條第一項規定聲明異議而已
    ，尚非得提起債務人異議之訴（最高法院87年度台上字第
    1438號裁判可資參照）。本件原告主張被告聲請本院所發83
    年度促字第 5493號支付命令，並未合法送達，執行名義尚
    未成立，竟據以對伊聲請強制執行之事實，縱屬實在，亦僅
    得依強制執行法第十二條規定聲明異議，不得據以提起債務
    人異議之訴。是原告依據民事訴訟法第14條第1項之規定提
    起債務人異議之訴，訴請撤銷93執字第11402號清償債務強
    制執行程序，並無理由。
五、按確認法律關係不存在之訴，如被告主張其法律關係存在時
    ，應由被告負舉證責任 (最高法院42年台上字第170號判例
    參照)。本件原告主張其並未擔任訴外人丁○○向被告借款
    之連帶保證人，而請求確認兩造間6,306,743元之債權不存
    在等語，則應由被告舉證證明兩造間之連帶保證契約存在。
    經查，被告固提出有「甲○○」簽章之借據影本一紙為證，
    惟原告否認其上簽名及印文之真正，且經本院函調原告於同
    時期（81年1月17日）向台灣土地銀行借款之借據，兩者之
    簽名字跡明顯不符，此有被告提出之借據影本一紙，及台灣
    土地銀行新店分行93年10月12日店放字第0930000534號函所
    附之借據影本一紙在卷可稽，證人即原告之夫丁○○亦到庭
    證稱：系爭借據連帶保證人處並非原告所簽名，原告不知道
    擔任連帶保證人之情事等語，雖證人即系爭消費借貸之承辦
    人丙○○到庭結證稱本件連帶保證人確實有親自簽名，其有
    核對
    ，何以有簽名字跡及住所地填載不符之情事，況證人為本件
    承辦人員，若其證述當時未確實對保，則其本人將有相關責
    任，是證人丙○○之證述，並不足採。本件原告既未為訴外
    人丁○○向被告借款之連帶保證人，因而原告無對被告清償
    借款之義務，原告依民事訴訟法第二百四十七條第一項，請
    求確認兩造間之借款債權不存在，為有理由。
六、從而，原告據以提起本訴，請求確認兩造間6,306,743元之
    債權不存在，即無不合，應予准許。逾此部分之請求，則無
    理由，應予駁回。
貳、反訴部分
一、反訴原告起訴主張：反訴原告因訴外人丁○○於81年4月2日
    邀同反訴被告為連帶保證人，向反訴原告借款13,000,000元
    ，每月1期，共分240期攤還本息。惟訴外人丁○○於82年9
    月13日起即未依約繳息，經反訴原告聲請拍賣抵押物後，尚
    不足本金7,457,124元，反訴被告為連帶保證人自應連帶清
    償丁○○積欠之7,457,124元及利息、違約金，爰依消費借
    貸契約及連帶保證契約，請求反訴被告給付反訴原告
    7,457,124元，及自83年11月16十六日起至清償日止，按年
    息10.7%計算之利息，及自83年11月16日起算，按上開利率
    之二成計付違約金，並願供擔保請准予宣告假執行等語。
二、反訴被告辯稱：反訴被告未為訴外人丁○○向反訴原告為消
    費借貸之連帶保證人，因此反訴原告主張自無理由，爰訴求
    駁回反訴原告之訴，如受不利之判決，請准供擔保宣告免予
    假執行等語。
三、經查，本件反訴被告並未擔任訴外人丁○○向反訴被告借款
    之連帶保證人，已如前述，從而，反訴原告依消費借貸契約
    及連帶保證契約，請求反訴被告給付7,457,124元，及自83
    年11月16十六日起至清償日止，按年息10.7%計算之利息，
    及自83年11月16日起算，按上開利率之二成計付違約金，為
    無理由，應予駁回。又反訴原告之訴既經駁回，其假執行之
    聲請亦失所附麗，應併予駁回。
參、因本案事證已臻明確，兩造其餘主張陳述及所提之證據，均
    毋庸再予審酌，附此敘明。
肆、結論：原告之訴為一部有理由，一部無理由，反訴原告之訴
    為無理由，依民事訴訟法第七十八條、第七十九條判決如主
    文。
中　　華　　民　　國　　94　　年　　1 　　月　　31　　日
                    民事第六庭  法  官    郭美杏
正本係照原本作成
如對本判決上訴，須於判決送達後廿日內向本院提出上訴狀
中　　華　　民　　國　　94　　年　　2 　　月　　2 　　日
                                          書記官    潘惠梅
